臺灣高等法院臺中分院刑事判決
110年度上訴字第1834號

上  訴  人  
即  被  告  曹智皓
                    
                  
                  
選任辯護人  周復興  律師
            聶嘉嘉  律師(已於110年11月24日解除委任)
上列上訴人因違反毒品危害防制條例案件，不服臺灣臺中地方法
院109年度訴緝字第297號中華民國110年8月18日第一審判決（起
訴案號：臺灣臺中地方檢察署107年度偵字第10251號），提起上
訴，本院判決如下：
　  主 文
原判決撤銷。
曹智皓共同販賣第三級毒品，累犯，處有期徒刑伍年陸月。未扣
案如附表編號13所示之物沒收之，如全部或一部不能沒收或不宜
執行沒收時，追徵其價額。
　  犯罪事實
一、曹智皓與吳ＯＯ（原名「吳長謙」，業經本院108年度上訴字
    第1796號案件判決確定）及黃ＯＯ（業經本院104年度上訴字
    第1418號判決確定）均明知1-（5-氟戊基）-3-（1-四甲基
    環丙基甲醯）吲哚（1-（5-fluoropentyl）-1H-indol-3-yl
    ）（2,2,3,3-tetramethylcyclopropyl）methanone、XLR-l
    l）、硝甲西泮（Nimetazepam）為毒品危害防制條例第2條
    第2項第3款所列之第三級毒品，不得非法販賣。竟共同基於
    意圖營利而販賣內含前開第三級毒品之毒咖啡包之犯意聯絡
    ，於民國103年8月中旬起，在黃ＯＯ位於臺中市○區○○街000號
    1樓之租屋處，由曹智皓提供如附表編號3所示第三級毒品硝
    甲西泮（Nimetazepam）、如附表編號5、6所示非屬毒品危
    害防制條例列管成份之白色粉末、編號4之原裝咖啡包、編
    號8之紅色小湯匙、編號9之倒毒品用紙牌、編號10之封裝器
    、編號11之空咖啡袋等工具予黃ＯＯ，由曹智皓以每包新臺幣
    （下同）5元之價格，請黃ＯＯ以上開編號8、9、10、11之工
    具，將上開編號3、5、6之原料與編號4之原裝咖啡包，以一
    定比例分裝混合成毒咖啡包，並由吳ＯＯ負責聯繫交易對象、
    數量、金額及時間、地點後，販賣上開毒咖啡包。嗣吳ＯＯ於
    103年9月17日下午以其持用之門號0000000000號行動電話告
    知黃ＯＯ將會有購毒者前來洽購毒咖啡包後，即將黃ＯＯ所持用
    之門號0000000000號行動電話訊息給綽號「職業趴」之男子
    ，再由「職業趴」轉知謝ＯＯ，並由謝ＯＯ以其所持用之門號00
    00000000號行動電話與黃ＯＯ之上開行動電話以通訊軟體「LI
    NE」接洽聯繫後，黃ＯＯ旋於同日16時許，自臺中市ＯＯ「大ＯＯ
    ＯＯ」攜帶前開已混裝完成之毒咖啡包10包，再騎乘機車搭載
    謝ＯＯ前往該網咖附近之巷弄內交付，謝ＯＯ則旋即給付現金22
    00元之價款予黃ＯＯ而完成交易。
二、嗣經警於103年9月17日20時5分許，持原審搜索票在上開黃Ｏ
    Ｏ之租屋處查獲，除扣得如附表編號4、7至12所示之物品外
    ，並在黃ＯＯ所騎乘車號000-000號重型機車置物箱坐墊內扣
    得如附表編號1、2所示尚未賣出之毒咖啡包共計83包及供混
    裝毒咖啡包用之如附表編號3所示第三級毒品硝甲西泮（Nim
    etazepam）、如附表編號5、6所示之白色粉末（均非屬毒品
    危害防制條例列管成份）。
三、案經臺灣高等檢察署臺中檢察分署告發後，由臺灣臺中地方
    檢察署檢察官偵查起訴。
　  理  由
甲、有罪部分
壹、證據能力
一、刑事訴訟法第159條之5規定：「被告以外之人於審判外之陳
    述，雖不符前四條之規定，而經當事人於審判程序同意作為
    證據，法院審酌該言詞陳述或書面陳述作成時之情況，認為
    適當者，亦得為證據。」、「當事人、代理人或辯護人於法
    院調查證據時，知有第159條第1項不得為證據之情形，而未
    於言詞辯論終結前聲明異議者，視為有前項之同意。」其立
    法意旨在於傳聞證據未經當事人之反對詰問予以核實，原則
    上先予排除，惟若當事人已放棄詰問或未聲明異議，基於證
    據資料愈豐富，愈有助於真實發現之理念，且強化言詞辯論
    原則，法院自可承認該傳聞證據例外擁有證據能力。經查，
    以下本案所引用被告以外之人於審判外之言詞或書面陳述之
    證據能力，檢察官、上訴人即被告曹智皓（下稱被告）及選
    任辯護人於本院審理時皆稱同意作為證據使用（見本院卷第
    147至152、190至191頁），本院審酌前開證據作成或取得狀
    況，均無非法或不當取證之情事，亦無顯不可信之情況，且
    與待證事實具有關連性，依刑事訴訟法第159條之5第1項規
    定，自具有證據能力。
二、刑事訴訟法第159條至第159條之5有關傳聞法則之規定，乃對於被告以外之人於審判外之言詞或書面陳述所為之規範；至非供述證據之書證及物證，其中書證部分若以該書面證據本身物體之存在或不存在作為證據者，係屬物證，性質上並非供述證據，應無傳聞法則規定之適用，如該非供述證據非出於違法取得，即不能謂其無證據能力。經查，本判決下列所引用之非供述證據，與本案待證事實具有關聯性，亦查無違法取得之情形，且檢察官、被告及選任辯護人亦未爭執其證據能力，自得作為本案之證據。
貳、認定犯罪事實所憑之證據及其理由
　　訊據被告否認有何販賣第三級毒品之犯行，辯稱：我沒有販
    賣的行為，從證人即另案共犯吳ＯＯ、黃ＯＯ(以下僅稱其姓名)
    的證述來看，可以證明我並不知情云云(見本院卷第199、20
    3頁)。選任辯護人則為其辯護稱：被告只是為了吸食而分裝
    毒咖啡包，黃ＯＯ販賣毒品予證人謝ＯＯ(以下僅稱其姓名)，全
    是聽從吳ＯＯ之指示，被告並不知悉，難以認定被告與吳ＯＯ有
    販賣毒品之犯意聯絡；又謝ＯＯ於106年11月8日臺灣臺中地方
    檢察署之筆錄中陳述「職業趴」本名為廖ＯＯ，與卷附秘密證
    人A1筆錄後附指認犯罪嫌疑人紀錄表名字相同，兩者似乎有
    關，且從警方偵查時點與本案犯行之103年9月17日，亦有關
    聯性，即使成立販賣毒品罪，也屬「陷害教唆」而未遂等語
    (見本院卷第59至67、146至147、201至202頁)。經查：
一、被告於103年8月中旬起，在黃ＯＯ位於臺中市○區○○街000號1
    樓之租屋處，提供如附表編號3所示第三級毒品硝甲西泮（N
    imetazepam）、如附表編號5、6所示非屬毒品危害防制條例
    列管成份之白色粉末、編號4之原裝咖啡包、編號8之紅色小
    湯匙、編號9之倒毒品用紙牌、編號10之封裝器、編號11之
    空咖啡袋等工具予黃ＯＯ，由被告以每包5元之價格，請黃ＯＯ
    以上開編號8、9、10、11之工具，將上開編號3、5、6之原
    料與編號4之原裝咖啡包，以一定比例分裝混合成毒咖啡包
    ；且吳ＯＯ曾於103年9月17日下午以其持用之門號0000000000
    號行動電話告知黃ＯＯ將會有購毒者前來洽購毒咖啡包後，即
    將黃ＯＯ所持用之門號0000000000號行動電話訊息給綽號「職
    業趴」之男子，再由「職業趴」轉知謝ＯＯ，並由謝ＯＯ以其所
    持用之門號0000000000號行動電話與黃ＯＯ之上開行動電話以
    通訊軟體「LINE」接洽聯繫後，黃ＯＯ旋於同日16時許，自臺
    中市ＯＯ「大ＯＯＯＯ」攜帶前開已混裝完成之毒咖啡包10包，再
    騎乘機車搭載謝ＯＯ前往該網咖附近之巷弄內交付，謝ＯＯ則旋
    即給付現金2200元之價款予黃ＯＯ而完成交易等情，業據黃ＯＯ
    、吳ＯＯ及謝ＯＯ分別於警詢、偵訊、另案及本案審理時供證在
    卷(黃ＯＯ部分：見警卷第5至8頁，103偵24473號卷第8至9頁
    ，103訴1743號卷第10至11、182至183頁，104上訴1418號卷
    第135至137頁，106他5398號卷第88至89頁，109訴緝297號
    卷第394至398頁；吳ＯＯ部分：見107偵10251號卷第23至25頁
    ，107訴字3045號卷第67至78、176頁，107訴字3045號卷第1
    76頁，109訴緝297號卷第403至415頁；謝ＯＯ部分：見103偵2
    4473號卷第19、37至39頁，106他5398號卷第97至98頁)，並
    為被告所不爭執，此部分之事實，可先認定。
二、再本件賣出之毒咖啡包係自如附表編號1、2所示之毒咖啡包
    取出，而上開扣案尚未售出之毒咖啡包共計83包，經另案（
    即本院104年度上訴字第1418號案件）送請衛生福利部草屯
    療養院詳為逐包鑑定，該83包經鑑定結果，確均有1-（5-氟
    戊基）-3-（1-四甲基環丙基甲醯）吲哚（1-（5-fluoropen
    tyl）-1H-indol-3-yl）（2,2,3,3-tetramethylcyclopropy
    l）methanone、XLR-ll）、硝甲西泮（Nimetazepam）之第
    三級毒品等情，除有黃ＯＯ之前揭證述外，亦有衛生福利部草
    屯療養院草療鑑字第1060200366號、0000000000號鑑定書附
    卷可稽（見104上訴1418號卷第193至224頁）；且被告所提
    供上開毒咖啡包之如附表編號3所示之橙色粉末經鑑定結果
    ，確為第三級毒品硝甲西泮（驗前淨重35.1722公克、驗餘
    淨重34.2006公克、純度2.9﹪、純質淨重1.0200公克）等情
    ，亦有衛生福利部草屯療養院草療鑑字第1031000069、0000
    000000號鑑驗書附卷可參（見103年偵24473號卷第46、47頁
    ）。是此部分之事實，亦可認定。
三、被告及辯護意旨雖以前詞置辯。惟查：
　㈠黃ＯＯ於103年9月18日警詢時陳稱：一開始是被告和吳ＯＯ找我
    加入的，被告會去弄到毒品原料，賣都是被告和吳ＯＯ在賣，
    被告會支薪給我，每裝1包毒咖啡包我可以拿5元，每1個整
    數被告會直接給我現金，有時100包、有時候200包；103年8
    月中旬開始，吳ＯＯ和被告找我從事分裝毒咖啡包，毒咖啡包
    的出貨過程是吳ＯＯ會事先聯絡我約時間，時間不一定，再和
    被告過來拿毒咖啡包，有時候是吳ＯＯ一個人來，和客人的交
    易時間地點都是吳ＯＯ和被告負責的，所以我不清楚，聽被告
    的，與客人聯絡是吳ＯＯ與被告用手機通訊軟體與客人聯絡，
    我不清楚他們如何招攬客人等語。於103年9月18日偵訊時證
    述：於103年9月17日20時許，在我租屋處遭警方查獲所扣得
    之物是被告的，我會持有上開毒品是因為被告說要找個地方
    放，所以就放在我這裡，然後被告跟吳ＯＯ也說會到我租屋處
    分裝毒品，後來因為我失業，我也就跟他們一起製作毒咖啡
    包，被告跟吳ＯＯ教我剪開咖啡包，再加入白色粉末0.25至0.
    3公克，然後再加入紅色粉末0.05至0.1公克，之後用離子夾
    封口；據我所知1包是賣220元，但都是被告跟吳ＯＯ去賣的，
    價錢也是他們談的；在大ＯＯＯＯ交易是因為吳ＯＯ沒有空去，我
    才會在103年9月17日16時，在臺中市ＯＯ大ＯＯＯＯ外賣毒咖啡包
    10包，給一個叫「職業趴」的朋友，總共收2200元，我本來
    要等吳ＯＯ來拿錢，但是我到家時就被逮捕了等語。於原審審
    理時證述：我是負責將毒品分裝成毒咖啡包，毒品是吳ＯＯ跟
    被告給我的，代價部分是分裝1包為5元，謝ＯＯ那次我有收錢
    ，「職業趴」是跟吳ＯＯ聯絡的，然後叫謝ＯＯ過來。我是將毒
    品直接交給謝ＯＯ，跟謝ＯＯ收2200元，我分裝後的毒品除了這
    次有交給謝ＯＯ10包以外，其他分裝後的毒品就放著等吳ＯＯ跟
    被告來拿。我知道是要賣毒咖啡包給謝ＯＯ沒錯；我沒辦法自
    己決定要把毒咖啡包交給何人，要聽吳ＯＯ跟被告的指示；我
    分裝毒品數量至少有到數百包等語（見警卷第8頁正反面，1
    03偵24473號第8至9頁，原審卷第393至400頁）。
　㈡吳ＯＯ於103年10月2日警詢時陳稱：被告之前在找人製作毒咖
    啡包，後來我透露給黃ＯＯ知道，黃ＯＯ表示他有意願，叫我去
    詢問被告，被告也答應了，被告會去弄到毒品原料；製作毒
    咖啡包只有黃ＯＯ，被告會支薪給他，每裝1包毒咖啡他可以
    拿5元，每一個整數被告會直接給他現金，是103年8月開始
    從事分裝毒咖啡包，被告提供電子秤和離子夾、原裝咖啡包
    予黃ＯＯ製作毒咖啡包等語。於107年8月7日偵訊時證述：被
    告有毒咖啡包原料，當時我跟被告常常會一起施用，幾乎每
    天施用，但當時需要有人幫忙包裝毒咖啡包，因為我跟被告
    兩人包太慢，而我剛好常常去黃ＯＯ家打麻將，黃ＯＯ得知這個
    消息表示他有這個意願來幫我跟被告一起包裝，後來我就跟
    黃ＯＯ、被告3人在黃ＯＯ的租屋處包裝毒咖啡包；黃ＯＯ所述黃Ｏ
    Ｏ和我、被告3人一起製作毒品後出售，被查獲當天是職業趴
    透過我聯繫黃ＯＯ出面交付毒品等情節是實在的等語。於原審
    審理時證述：黃ＯＯ分裝毒咖啡包的毒品原料是從被告那裡來
    的，黃ＯＯ身上所扣得的毒咖啡包83包、84包，是黃ＯＯ受被告
    委託的包裝數量，當初我跟黃ＯＯ說，被告跟黃ＯＯ拿多少毒品
    要跟我講，因為我們一起在共同販賣毒品，所以我必須要掌
    握黃ＯＯ分裝的數量，以及被告自己向黃ＯＯ取走的數量來計算
    實際販賣出去的數量及金額；賣給謝ＯＯ的部分，謝ＯＯ是從黃
    ＯＯ那邊拿到毒咖啡包10包。謝ＯＯ來買這次毒咖啡包的價金是
    2200元，此部分我錢沒拿到，如果黃ＯＯ沒被抓，錢應該要交
    給我；毒品賣出去給其他人，我應該是不會獨吞不讓被告知
    道，我印象中是我跟被告早就講好請黃ＯＯ分裝毒品，由我負
    責聯絡賣的對象，所以我可以自己決定要賣給何人，而我在
    決定後，我也會把賣出去的數量跟金錢跟被告講等語（見10
    3年訴1743號卷第81至84，107年偵10251號卷第23至25頁，
    原審卷第404至415頁）。
　㈢被告上訴及辯護意旨雖以：依黃ＯＯ、吳ＯＯ於原審之證述，黃Ｏ
    Ｏ販賣毒咖啡包予謝ＯＯ全係聽從吳ＯＯ決定及指示，並非被告
    透過吳ＯＯ或直接向黃ＯＯ指示交易，亦無須經被告同意，難認
    被告與吳ＯＯ、黃ＯＯ具有販毒之犯意聯絡等語(見本院卷第62
    至63頁)。惟按共同實施犯罪行為，在合同意思範圍內，相
    互利用他人之行為，以達其犯罪之目的，原不必每一階段均
    參與，祇須分擔犯罪行為之一部，即應對於全部所發生之結
    果共同負責；又共同正犯之意思聯絡，不限於事前有所協定
    ，於行為當時，基於相互之認識，以共同犯罪之意思參與者
    ，亦無礙於共同正犯之成立。倘犯罪結果係因共犯之合同行
    為所致者，無論出於何人所為，在共犯間均應同負全部之責
    ，並無分別何部分為孰人實行之必要（最高法院92年度台上
    字第6265號、95年度台上字第3489號、第3739號判決意旨參
    照）。本件被告、吳ＯＯ及黃ＯＯ間就提供毒品原料、製作毒咖
    啡包及其後販賣事宜之分工，既分據黃ＯＯ、吳ＯＯ證述如前，
    則被告於本次犯行雖未直接或間接指示黃ＯＯ與謝ＯＯ交易，參
    諸前揭判決意旨，亦難因此解免其共同正犯之責。此外，並
    有臺灣臺中地方法院搜索票、搜索扣押筆錄、扣押物品目錄
    表、查獲過程現場暨查獲之物品照片、LINE對話紀錄、交易
    地點附近之監視器畫面所翻拍之照片在卷可稽（見警卷第9
    至13、40至41、50至63，103年偵24473號卷第31頁），及扣
    案如附表編號1至12所示之物、現金2200元（已於共犯黃ＯＯ
    另案沒收）可佐。足認被告有與吳ＯＯ、黃ＯＯ同販賣含第三級
    毒品成分之毒咖啡包10包予謝正佑之犯意聯絡與行為分擔。
    被告上訴及辯護意旨所述，委無足採。
　㈣辯護意旨雖以：謝ＯＯ於106年11月8日臺灣臺中地方檢察署之筆錄中陳述「職業趴」本名為廖ＯＯ，與卷附秘密證人A1筆錄後附指認犯罪嫌疑人紀錄表名字相同，兩者似乎有關，且從警方偵查時點與本案犯行之103年9月17日，亦有關聯性，即使成立販賣毒品罪，也屬「陷害教唆」而未遂等語(見本院卷第201至202頁)。惟按刑法學理上所謂「陷害教唆」，係指行為人原不具犯罪之故意，惟因有偵查犯罪權限之人員設計教唆，始萌生犯意，進而著手實行犯罪構成要件行為，此項犯意誘發型之誘捕偵查，因係偵查犯罪之人員以引誘、教唆犯罪之不正當手段，使原無犯罪意思或傾向之人萌生犯意，待其形式上符合著手於犯罪行為之實行時，再予逮捕，因嚴重違反刑罰預防目的及正當法律程序原則，此種以不正當手段入人於罪，縱其目的在於查緝犯罪，但其手段顯然違反憲法對於基本人權之保障，且已逾越偵查犯罪之必要程度，對於公共利益之維護並無意義，自當予以禁止(最高法院110年度台上字第1842號判決意旨可資參照)。本件係吳ＯＯ於103年9月17日下午以其持用之門號0000000000號行動電話告知黃ＯＯ將會有購毒者前來洽購毒咖啡包後，即將黃ＯＯ所持用之門號0000000000號行動電話訊息給綽號「職業趴」之男子，再由「職業趴」轉知謝ＯＯ，並由謝ＯＯ以其所持用之門號0000000000號行動電話與黃ＯＯ之上開行動電話以通訊軟體「LINE」接洽聯繫後，黃ＯＯ旋於同日16時許，自臺中市ＯＯ「大ＯＯＯＯ」攜帶前開已混裝完成之毒咖啡包10包，再騎乘機車搭載謝ＯＯ前往該網咖附近之巷弄內交付，謝ＯＯ則旋即給付現金2200元之價款予黃ＯＯ而完成交易；嗣經警於同日20時5分許，持臺灣臺中地方法院搜索票在黃ＯＯ之租屋處查獲等情，已如前述，可知此次交易並無員警指示證人謝ＯＯ與黃ＯＯ交易之情事。且秘密證人所指證之犯罪事實為黃ＯＯ涉有施用毒品之犯罪事實(見103聲搜1908號卷第4至5頁)，並非嗣後經警查獲之本件販賣毒品行為，且又無其他積極證據可認證人係配合偵查人員查緝而向黃ＯＯ等人購買毒品，並有誘發其等販賣毒品犯意之情事，是可知本件販賣毒品行為，實繫於被告等人自由意思之決定，與誘發其犯意之「陷害教唆」有別。是辯護意旨所述，尚無足採。
　㈤按販賣毒品者，其主觀上須有營利之意圖，且客觀上有販賣之行為，即足構成，至於實際上是否已經獲利，則非所問（最高法院93年度台上字第1651號判決意旨參照）。我國查緝毒品之施用或販賣一向執法甚嚴，對於販賣毒品者尤科以重度刑責，又販賣毒品既係違法行為，當非可公然為之，亦無公定價格，且容易分裝並增減分量，而每次買賣之價量，可能隨時依雙方關係深淺、資力、需求量及對行情之認知、來源是否充裕、查緝是否嚴謹、購買者被查獲時供述購買對象之可能風險之評估等情形，而異其標準，非可一概而論，是販賣之利得，誠非固定，除非經行為人詳細供出各次所販賣之毒品之進價及售價，且數量俱臻明確外，實難查得其交易實情，而販賣毒品係重罪，毒品量微價高，取得不易，若非有利可圖，一般人當無甘冒重度刑責而提供毒品給他人可能，是其販入之價格必較售出之價格低廉，而有從中賺取買賣價差或量差牟利之意圖及事實，應屬合理之認定，縱使販賣之人從價差或量差中牟利方式雖異，其意圖營利之非法販賣行為，均屬有償行為，苟被告無利潤可圖，衡情應無冒遭供出來源而被查緝法辦之風險，而使謝ＯＯ取得毒品之理，且被告尚負責提供毒品原料，並以每包5元之價格使黃ＯＯ參與包裝毒咖啡包，已經本院認定如前。益見本案犯行對被告而言，確屬有利可圖，其始可能以上開模式為之，是被告確有從中獲利之意圖甚明。
　㈥綜上所述，本案事證明確，被告犯行足堪認定，應依法論科。
參、論罪科刑
  ㈠按行為後法律有變更者，適用行為時之法律。但行為後之法律有利於行為人者，適用最有利於行為人之法律，刑法第2條第1項定有明文。查被告行為後，毒品危害防制條例第4條第3項於104年2月4日經總統以華總一義字第10400013411號令修正公布，而於同年2月6日生效施行。修正前毒品危害防制條例第4條第3項規定：「製造、運輸、販賣第三級毒品者，處5年以上有期徒刑，得併科新臺幣700萬元以下罰金。」修正後毒品危害防制條例第4條第3項則規定：「製造、運輸、販賣第三級毒品者，處7年以上有期徒刑，得併科新臺幣700萬元以下罰金。」將法定刑中之有期徒刑部分自「5年以上有期徒刑」提高為「7年以上有期徒刑」；嗣於109年1月15日再修正，同年7月15日生效，將併科罰金部分提高為1千萬元以下，經比較新、舊法律，104年2月4日修正前之毒品危害防制條例第4條第3項較有利於被告，依刑法第2條第1項前段規定，應適用行為時即104年2月4日修正前毒品危害防制條例第4條第3項之規定。
  ㈡查1-（5-氟戊基）-3-（1-四甲基環丙基甲醯）吲哚（1-（5-fluoropentyl）-1H-indol-3-yl）（2,2,3,3-tetramethylcyclopropyl）methanone、XLR-ll）、硝甲西泮（Nimetazepam），均屬毒品危害防制條例第2條第2項第3款所定之第三級毒品，不得非法製造、販賣。核被告所為，係犯104年2月4日修正前毒品危害防制條例第4條第3項之販賣第三級毒品罪。又依如附表編號1、2所示已混裝完成之毒咖啡包，其數量雖有83包，然其第三級毒品純度小於1%，依規定不計算毒品之純質淨重；另如附表編號3所示橙色粉末中硝甲西泮純度僅2.9%，純質淨重1.0200公克，有衛生福利部草屯療養院草療鑑字第1060200366號、0000000000號鑑定書附卷可稽（見104上訴1418號卷第193、194頁；103偵24473號卷第46頁），亦無證據可資證明有因販賣而持有第三級毒品達純質淨重20公克以上而應科予刑事罰之情事，自無持有之低度行為應為販賣之高度行為所吸收之問題。再被告就前揭犯行與黃ＯＯ、吳ＯＯ有犯意聯絡及行為分擔，應論以共同正犯。
  ㈢被告前因毀損及公共危險案件，經原審以101年度簡上字第489號判決判處有期徒刑2月、3月，定應執行有期徒刑4月確定，於103年3月10日易科罰金執行完畢等情，有臺灣高等法院被告前案紀錄表在卷可按(見本院卷第116頁)。其於受有期徒刑之執行完畢後，5年以內故意再犯本案有期徒刑以上之罪，為累犯，參酌司法院釋字第775號解釋意旨，衡酌被告於上開前案刑期執行完畢後，又再犯本案之罪，可認其對刑罰反應力薄弱（刑法第47條之立法理由參照），本案依累犯規定對被告加重其刑，並無其所受刑罰超過所應負擔罪責而致其人身自由因此遭受過苛之侵害情事，故本院認應依刑法第47條第1項之規定，加重其刑。
肆、本院之判斷
一、原審認被告犯罪事證明確而予論罪科刑，固非無見。然：
　㈠原判決以：「被告與黃ＯＯ、吳ＯＯ之行為，顯已將不同成份之
    毒品混合改製成一新興毒品」等語（見原判決第10頁），認
    定被告應另成立製造第三級毒品罪。惟本件依整體過程綜合
    觀察，尚難認被告及吳ＯＯ、黃ＯＯ有何製造第三級毒品之行為
    (詳後乙、部分所述)，自不能因被告、吳ＯＯ及黃ＯＯ等人有將
    毒品封口、包裝、為增加毒品數量所為之摻雜毒品以外物質
    ，即另對被告論以共同製造第三級毒品罪甚明。原判決就此
    部分另論以被告共同製造第三級毒品罪，尚有未合。
　㈡原判決以：「前案與本案之販賣毒品罪質不同，依司法院釋
    字第775號解釋意旨，本院認無加重其刑之必要」等語(見原
    判決第12頁)，未依累犯規定對被告加重其刑。惟按「刑法
    第47條第1項規定：『受徒刑之執行完畢，或一部之執行而赦
    免後，5年以內故意再犯有期徒刑以上之罪者，為累犯，加
    重本刑至二分之一。』有關累犯加重本刑部分，不生違反憲
    法一行為不二罰原則之問題。惟其不分情節，基於累犯者有
    其特別惡性及對刑罰反應力薄弱等立法理由，一律加重最低
    本刑，於不符合刑法第59條所定要件之情形下，致生行為人
    所受之刑罰超過其所應負擔罪責之個案，其人身自由因此遭
    受過苛之侵害部分，對人民受憲法第8條保障之人身自由所
    為限制，不符憲法罪刑相當原則，牴觸憲法第23條比例原則
    。於此範圍內，有關機關應自本解釋公布之日起2年內，依
    本解釋意旨修正之。於修正前，為避免發生上述罪刑不相當
    之情形，法院就該個案應依本解釋意旨，裁量是否加重最低
    本刑。」業經司法院釋字第775號解釋在案。而其解釋理由
    並以「因目前實務上有期徒刑加重係以月為計算單位，如最
    低法定本刑為6月有期徒刑，累犯加重結果，最低本刑為7月
    有期徒刑。本來法院認為諭知6月有期徒刑得易科罰金或易
    服社會勞動即可收矯正之效或足以維持法秩序（刑法第41條
    第1項及第3項規定參照），但因累犯加重最低本刑之結果，
    法院仍須宣告7月以上有期徒刑，致不得易科罰金或易服社
    會勞動。」為適例，說明於此範圍內，刑法累犯規定有上述
    罪刑不相當之情形。是以綜觀上開解釋意旨及其所舉之適例
    ，足見刑法第47條第1項之累犯規定，原則上並不生違憲問
    題，只限於法院認為依個案情節應量處法定之最低本刑，若
    再依累犯規定加重其刑，則有違罪刑相當原則，又無法適用
    刑法第59條酌量減輕其刑規定之情形，法院始應依該解釋意
    旨「裁量不予加重」最低本刑，而宣告「最低法定刑」（具
    體個案情形即如上開所舉之例）。則倘若法院依個案犯罪情
    節，認並無應量處最低法定刑之情形，即非上開解釋客觀拘
    束力之範圍，仍應回歸刑法第47條第1項之累犯規定，於加
    重本刑至2分之1之範圍內宣告其刑。經查，本案被告經原判
    決認定所犯之製造第三級毒品罪，其適用104年2月4日修正
    前毒品危害防制條例第4條第3項規定結果，有期徒刑之法定
    最低本刑為「有期徒刑5年」，而原判決係量處有期徒刑5年
    6月，並非量處法定最低本刑，依上開說明，顯非司法院釋
    字第775號解釋宣告累犯規定違憲之範圍，而應依刑法第47
    條第1項規定予以加重本刑。原判決就此裁量不予加重其刑
    ，依上述說明，亦有未合。
　㈢綜上，被告就㈠部分之上訴意旨既有理由，且原判決亦有上開
    ㈡部分可議之處，即屬無可維持，自應由本院予以撤銷改判
    。至被告上訴意旨仍執前詞否認有販賣第三級毒品之犯行，
    即無理由。
二、爰審酌被告明知毒品對身體健康危害甚鉅，且施用者為購買毒品以解除毒癮，往往不惜耗費鉅資，以致散盡家財連累家人，甚或鋌而走險實施財產犯罪，危害社會治安，國家對販賣毒品行為亦設有嚴刑峻罰，竟漠視法令禁制，猶鋌而走險為滿足個人私欲而販賣第三級毒品，其犯罪之動機、目的及手段殊值非難；及其到案後無視諸多事證，於偵查及審判階段均否認犯行，犯後態度不佳，及參酌本案自黃ＯＯ租屋處扣得之毒咖啡包、第三級毒品原料之數量、被告參與之犯罪情節，兼衡被告於本院審理中自陳之智識程度、家庭生活及經濟狀況（見本院卷第200頁）等一切情狀，量處被告有期徒刑5年6月，以示懲儆。至本院雖認被告之行為不構成製造第三級毒品罪，犯罪情節已較原判決認定者較輕，惟本院亦認原判決未適用累犯規定加重被告之刑責，有適用法則不當之違誤。是本院量處被告有期徒刑5年6月，並無違反不利益變更禁止原則，併此說明。　　
三、沒收　　　
  ㈠未扣案如附表編號13所示插用門號0000000000號之行動電話1
    支（含SIM卡），係吳ＯＯ所有、供吳ＯＯ與黃ＯＯ聯絡為本件販
    賣第三級毒品犯行所用之物，應依毒品危害防制條例第19條
    第1項規定沒收，並適用刑法第38條第4項之規定，於全部或
    一部不能沒收或不宜執行沒收時，追徵其價額。
  ㈡扣案如附表編號1至12所示之物（即103年度保管字第354號〈附表編號3〉、第4012號〈附表編號7、8、9、10、11、12〉、第4607號〈附表編號1、2、4、5、6〉所示之扣押物），原應分別依刑法第38條第1項(附表編號1、2部分)、毒品危害防制條例第19條第1項(附表編號3至12部分)宣告沒收，惟上開物品業分別於104年5月13日、107年4月25日、106年11月22日銷毀等情，有臺灣臺中地方檢察署110年6月29日中檢謀總贓字第11009003440號函在卷可稽（見103偵24473號卷第34至35、51、56頁，原審卷第359頁）。而上開物品既業經另案執行沒收銷燬無存，可認宣告沒收或追徵已欠缺刑法上之重要性，爰不再贅行諭知沒收。
  ㈢至於本件購毒者謝ＯＯ所交付之毒品交易價金2200元，固為被告與黃ＯＯ、吳ＯＯ共同販毒之犯罪所得，然本件黃ＯＯ收受上開款項後，即為警查獲並查扣該筆現金，並於黃ＯＯ上開案件中宣告沒收。是被告並未因本件犯行取得任何利得，自毋庸就犯罪所得部分對被告宣告沒收，附此說明。
乙、不另為無罪之諭知部分
壹、公訴意旨略以：被告與吳ＯＯ及黃ＯＯ均明知1-（5-氟戊基）-3
    -（1-四甲基環丙基甲醯）吲哚（1-（5-fluoropentyl）-1H
    -indol-3-yl）（2,2,3,3-tetramethylcyclopropyl）metha
    none、XLR-ll）、硝甲西泮（Nimetazepam）為毒品危害防
    制條例第2條第2項第3款所列之第三級毒品，不得非法製造
    ，竟共同基於製造含前開第三級毒品之毒咖啡包之犯意聯絡
    ，於103年8月中旬起，在黃ＯＯ位於臺中市○區○○街000號1樓
    之租屋處，由被告提供如附表編號3所示第三級毒品硝甲西
    泮（Nimetazepam）、如附表編號5、6所示之白色粉末、編
    號4之原裝咖啡包、編號8之紅色小湯匙、編號9之倒毒品用
    紙牌、編號10之封裝袋、編號11之空咖啡袋等工具予黃ＯＯ，
    且由被告以每包5元之價格，請黃ＯＯ以上開編號8、9、10、1
    1之工具，將上開編號3、5、6之原料與編號4之原裝咖啡包
    ，以一定比例分裝混合成毒咖啡包，而製造第三級毒品之毒
    咖啡包。因認被告就此部分另涉犯毒品危害防制條例第4條
    第3項之製造第三級毒品罪嫌等語。
貳、按犯罪是否已經起訴，應以起訴書所記載之犯罪事實為準，
    不受所載法條拘束，故法院於不妨害事實同一之範圍內，得
    自由認定事實，適用法律。如該「犯罪事實」已在起訴書記
    載明確，縱漏載部分法條或全未記載，亦應認為已經起訴（
    最高法院110年度台上字第1224號判決意旨參照）。經查，
    本件檢察官起訴書已載明「自103年8月中起由曹智皓提供上
    開第三級毒品與原裝咖啡包，再由吳ＯＯ以每包新臺幣（下同
    ）5元之代價，委請黃ＯＯ予以加工混合成毒品咖啡包後販賣
    」，顯已起訴被告及吳ＯＯ、黃ＯＯ共同製造第三級毒品之犯罪
    事實，且原審公訴檢察官業已當庭補充所犯法條包含修正前
    毒品危害防制條例第4條第3項之製造第三級毒品罪，並經原
    審當庭告知當事人、辯護人（見原審卷第212、269、390頁
    ），是此部分經被告上訴後，本院自得併予審理，合先說明
    。
參、訊據被告矢口否認有何製造第三級毒品之犯行，辯稱：我沒
    有製造的行為，從吳ＯＯ、黃ＯＯ的證述來看，也可以證明我並
    不知情等語(見本院卷第199、203頁)。選任辯護人則為其辯
    護稱：被告只是為了吸食而分裝咖啡包，除了橙紅色粉末為
    硝甲西泮第三級毒品，白色粉末並非毒品，沒有摻入2種以
    上毒品之情事，且吳ＯＯ、黃ＯＯ均僅成立販賣而非製造毒品，
    難以認定被告與吳ＯＯ、黃ＯＯ有製造毒品之犯意聯絡；又原審
    引用之最高法院107年度台上字第3789號判決僅是個案，並
    非實務上主流意見，本案扣案之物品亦非製造毒品之工具等
    語(見本院卷第59至67、146至147、201至202頁)。經查：
一、按毒品危害防制條例第4 條所稱之「製造」毒品罪，不僅直
    接將毒品原、物料提煉製成毒品外，並包括以改變毒品成分
    及效用為目的之非法加工、提煉、配置等行為（如以毒品以
    外之物為原料，提製成毒品、將毒品精煉，或使用化學或其
    他方法將一種毒品製成另一種毒品等）。若單純以「物理方
    式」將各種毒品拼裝成另一種毒品，或改變毒品使用方法（
    如將毒品混合、於加工過程中分裝毒品，或為方便毒品者施
    用所為之改變毒品型態等），除應視行為人之主觀犯意外，
    倘其行為本身已變更毒品之效果或使用方法，於過程中已造
    成對社會秩序或人體健康潛在威脅者，自應成立「製造」毒
    品罪。且此罪性質應屬「危險犯」，以「混合毒品」為例，
    亦不以混合後毒品之性質改變為另一類、級「新興毒品」或
    「新型態毒品」為限。除此之外，無論於製造過程中或以外
    之如僅單一將毒品封口、包裝、打印、為增加毒品數量所為
    之滲雜毒品以外物質，或分裝、混合自行施用毒品等行為，
    則應就整體過程綜合觀察，尚難遽認皆屬毒品製造行為(最
    高法院110年度台上字第521號、第4126號判決意旨可資參照
    )。
二、黃ＯＯ於103年9月18日偵訊時證述：被告跟吳ＯＯ教我剪開咖啡
    包，再加入白色粉末0.25至0.3公克，然後再加入紅色粉末0
    .05至0.1公克等語；於原審審理時證述：我只記得第三級毒
    品加得比較少，咖啡加得多一點等語（見103偵24473號卷第
    8頁，原審卷第402頁），經核與吳ＯＯ於警詢、偵訊及審理時
    所述(見103訴1743號卷第81至82頁，107偵10251號卷第24至
    25頁，104上訴1418號卷第142至145頁，原審卷第410至413
    頁)大致相符。是可認黃ＯＯ乃以上述方法製作前揭毒咖啡包
    無疑。惟扣案如附表編號5、6所示，供黃ＯＯ作為製作毒咖啡
    包原料之白色粉末各1包，經送請衛生福利部草屯療養院鑑
    定結果，於黃ＯＯ製作當時(即103年8、9月間)，非屬毒品危
    害防制條例列管成份等情，有衛生福利部草屯療養院草療鑑
    字第1031000069號鑑驗書附卷可稽（見103偵24473號卷第47
    至48頁）。此外，本件亦無其他積極證據足認被告、吳ＯＯ及
    黃ＯＯ上開行為，意在將不同成份之毒品混合成另一種毒品，
    或改變毒品使用方法，而有造成對社會秩序或人體健康潛在
    威脅之情事，揆諸前揭說明，被告此部分自不成立製造第三
    級毒品罪。
肆、綜上所述，本院依卷內現存全部證據資料，復查無其他證據
    證足資認定被告確有檢察官所指之製造第三級毒品犯行，揆
    諸前開說明，此部分應為無罪之諭知。惟此部分若成立犯罪
    ，則與被告上開經論罪科刑之販賣第三級毒品罪，有重度行
    為及低度行為之吸收關係，爰不另為無罪之諭知，併此說明
    。　　　　　　
據上論結，應依刑事訴訟法369條第1項前段、第364條、第299條第1項前段，修正前毒品危害防制條例第4條第3項、第19條第1項，刑法第11條、第2條第1項前段、第2項、第28條、第47條第1項、第38條第1項、第4項，判決如主文。
本案經檢察官張良旭提起公訴，檢察官陳立偉到庭執行職務。
中　　華　　民　　國　　110 　年　　12　　月　　15　　日
            刑事第四庭    審判長法　官  蔡  名  曜
　　　　　　　　　　　　        法　官  林  宜  民
　　　　　　　　　　　　　      法　官  邱  鼎  文
以上正本證明與原本無異。
如不服本判決應於收受送達後20日內向本院提出上訴書狀，其未
敘述上訴理由者，並得於提起上訴後20日內向本院補提理由書（
均須按他造當事人之人數附繕本）「切勿逕送上級法院」。因疫
情而遲誤不變期間，得向法院聲請回復原狀。

                                書記官  陳  宜  屏
　　　　　　　　　　　　　　　　
中　　華　　民　　國　　110 　年　　12　　月　　15　　日
附錄本案論罪科刑法條全文：
104年2月4日修正前毒品危害防制條例第4條第3項
製造、運輸、販賣第三級毒品者，處五年以上有期徒刑，得併科
新臺幣七百萬元以下罰金。
附表：

編號 扣案物品名稱 單位 數量 備註  1 毒品咖啡包（含袋重總重545.28公克） 包 33 成品，編號1至33號普重機OOOOOOO車座墊內查扣  2 毒品咖啡包一大袋（含袋重總重814.45公克） 包 50 成品，編號34至83號普重機OOOOOOO車座墊內查扣  3 橙色粉末（硝甲西泮）（Nimetazepam）（驗餘淨重34.2006公克）（純質淨重1.0200公克） 包 1 普重機OOOOOOO車座墊內查扣  4 原裝咖啡包二大袋（一大袋裝42包） 包 84   5 白色粉末（非屬毒品危害防制條例列管成份）（驗餘淨重38.7149公克） 包 1 普重機OOOOOOO車座墊內查扣  6 白色粉末（非屬毒品危害防制條例列管成份）（驗餘淨重5.2238公克） 包 1 普重機OOOOOOO車座墊內查扣  7 咖啡包半成品 包 5   8 紅色小湯匙 支 1   9 倒毒品用的紙牌 張 42   10 封袋器 支 1   11 空咖啡袋 張 10   12 門號0000000000號行動電話（含SIM卡） 支 1   13 門號0000000000號行動電話（含SIM卡） 支 1 未扣案